臺灣高等法院刑事判決
110年度上更一字第64號
上  訴  人  
即  被  告  郭木琳


上列上訴人即被告因毒品危害防制條例案件，不服臺灣新北地方
法院108年度審訴字第2191號，中華民國109年2月14日第一審判
決（起訴案號：臺灣新北地方檢察署108年度毒偵字第4954、548
1號），提起上訴，本院判決後，經最高法院發回更審，更行判
決如下：
 主  文
原判決關於在民國108年8月15日施用第一、二級毒品部分撤銷。
本件公訴不受理。
    理  由
一、公訴意旨略以：被告郭木琳基於施用第一、二級毒品犯意，
    於民國108年8月15日6、7時許，在新北市○○區○○路0段000巷
    0弄0號住處，以玻璃球吸食器燒烤吸食煙霧方式，同時施用
    第一級毒品海洛因及第二級毒品甲基安非他命1次。因認被
    告涉犯毒品危害防制條例第10條第1項、第2項之施用第一級
    毒品罪嫌及施用第二級毒品罪嫌云云（關於被告於108年7月
    17日，犯施用第二級毒品罪部分已確定）。
二、按起訴之程式違背規定者，應諭知不受理之判決，並得不經
    言詞辯論為之，刑事訴訟法第303條第1款、第307條分別定
    有明文。又被告行為後，109年1月15日修正公布、同年7月1
    5日施行之毒品危害防制條例第20條第3項規定，犯第10條之
    罪於觀察、勒戒或強制戒治執行完畢釋放後，3年後再犯者
    ，不論其行為係在新法施行生效前或施行生效後所為（同條
    例第35條之1第1、2款參照），均應適用同條第1、2項（即
    應先觀察勒戒或強制戒治）之規定。而上開所謂「3年後再
    犯」，只要本次再犯（不論修正施行前、後）距最近1次觀
    察、勒戒或強制戒治執行完畢釋放，已逾3年者，即該當之
    ，不因其間有無犯第10條之罪經起訴、判刑或執行而受影響
    ，有最高法院109年度台上大字第3826號裁定可參。
三、經查：被告於102年間因施用毒品案件，經臺灣新北地方法
    院裁定送觀察、勒戒後，於102年11月25日因無繼續施用毒
    品傾向釋放出所，並經臺灣新北地方檢察署檢察官以102年
    度毒偵字第4597、5378號為不起訴處分確定，之後雖有多次
    因施用毒品案件，遭法院判處罪刑確定，但無再因施用毒品
    而經法院裁定送觀察、勒戒或強制戒治等情，有本院被告前
    案紀錄表在卷可查。是本件檢察官起訴被告施用第一、二級
    毒品之時間（即108年8月15日6、7時許），距離被告最近1
    次觀察、勒戒執行完畢釋放之時間，已逾3年，依修正後之
    毒品危害防制條例第20條第3項規定，應經法院裁定送觀察
    、勒戒。雖檢察官依修正前毒品危害防制條例規定提起公訴
    ，起訴程序固未違背當時之規定，然依修正後之規定，本案
    已不得追訴，檢察官逕行起訴，其起訴已違背規定，應諭知
    不受理判決，原審未及審酌上開法律之修正，而予以論罪科
    刑，容有違誤，被告上訴意旨雖未指摘及此，惟原判決既有
    上開違誤，即屬無可維持，應由本院將原判決撤銷，改諭知
    被告公訴不受理之判決，並不經言詞辯論為之。
據上論斷，應依刑事訴訟法第369條第1項前段、第364條、第303
條第1款、第307條，判決如主文。　
中　　華　　民　　國　　110 　年　　3 　　月　　12　　日
                   刑事第十七庭  審判長法 官 鄭水銓
                                      法　官 沈君玲
                                      法　官 李世華
以上正本證明與原本無異。
如不服本判決，應於收受送達後20日內向本院提出上訴書狀，其
未敘述上訴之理由者並得於提起上訴後20日內向本院補提理由書
（均須按他造當事人之人數附繕本）「切勿逕送上級法院」。
                                      書記官 莊佳鈴
中　　華　　民　　國　　110 　年　　3 　　月　　12　　日